臺灣臺中地方法院民事判決
                                     111年度中簡字第968號
原      告  林莆程
被      告  邱信儒

上列當事人間請求損害賠償事件，於民國111年5月18日言詞辯論
終結，本院判決如下：
    主      文
被告應給付原告新台幣肆拾萬元及自民國一一○年四月九日起至
清償日止，按年息百分之五計算之利息。
本判決得假執行。
    事實及理由
一、被告經合法通知，無正當理由，未於言詞辯論期日到場，核
    無民事訴訟法第386條各款所列情形，爰依原告之聲請，由
    其一造辯論而為判決。
二、原告主張：被告依其智識程度與社會生活經驗，可知悉金融
    帳戶為個人信用、財產之重要表徵，而國內社會上層出不窮
    之犯罪集團為掩飾不法行徑，避免執法人員之追究及處罰，
    經常利用他人之金融帳戶掩人耳目，已預見將己所申辦金融
    帳戶之存摺、金融卡（含密碼）提供予不詳之人使用，常與
    詐欺等財產犯罪密切相關，極有可能遭詐欺犯罪者利用作為
    人頭帳戶，便利詐欺犯罪者用以向他人詐騙款項，因而幫助
    詐欺犯罪者從事財產犯罪，且受詐騙人匯入款項遭轉匯及提
    領後，即產生遮斷資金流動軌跡而逃避國家追訴、處罰之效
    果，竟仍基於幫助詐欺取財及幫助洗錢之不確定故意，於民
    國109年2月2日至同年月10日前之某時點，將其申辦之中國
    信託商業銀行(下稱中國信託銀行)帳號000000000000號帳戶
    (下稱本案帳戶)之存摺、金融卡(含密碼)，提供予真實姓名
    年籍不詳之人(無證據證明係未成年人)，容任該不詳人士利
    用本案帳戶作為詐欺取財之工具。嗣該不詳人士意圖為自己
    不法之所有，基於詐欺取財、掩飾及隱匿特定犯罪所得之去
    向及所在之犯意，於如刑事判決附表編號1「詐騙方式」欄
    所示之時間，以如附表編號1「詐騙方式」欄所示之方式，
    詐欺原告（註：另有被害人，此僅論原告為被害人之部分）
　　，致原告陷於錯誤，各於如附表編號1「匯款時間、方式及
    金額」欄所示之時間，以該欄所示之方式，轉匯該欄所示之
    金額至本案帳戶內(註：原告計匯新台幣（下同）40萬元)，
    於當日即遭提領一空。嗣因原告發現遭詐騙報警處理，循線
    查悉上情。被告上開行為遭台灣台中地方檢察署以涉犯幫助
    刑法第339條第1項詐欺取罪及幫助洗錢防治法第14條第1項
    之罪提起公訴（110年度偵字第10607號、10608號），嗣經
    鈞院刑事庭以被告涉犯上開幫助詐欺罪及幫助洗錢防治法第
    14條第1項之罪（註：從一重以幫助洗錢防治法處斷）判處
    被告有期徒刑4月及併科罰金3萬元（本院110年度金訴字第3
    34號）。爰依民法第184條第1項後段、第2項及第185條共同
    侵權行為之規定，請求被告賠償上開原告所受之損失。訴之
    聲明：被告應給付原告40萬元及自民事起訴狀繕本送達之翌
    日起至清償日止按年息5%計算之利息。
三、原告主張之上開事實，已為本院110年度金訴字第334號刑事
    判決所確認，並有卷附之上開判決書及起訴書可稽。被告經
    合法通知，既未於言詞辯論期日到場，亦未提出書狀作何聲
    明或陳述以為爭執，依民事訴訟法第280條第3項前段準用同
    條第1項前段之規定，視同自認原告主張之事實，是堪信原
    告之主張為真正。
四、按因故意或過失，不法侵害他人之權利者，負損害賠償責任
    。故意以背於善良風俗之方法，加損害於他人者亦同。違反
    保護他人之法律，致生損害於他人者，負賠償責任，民法第
    184條第1項前段、後段、第2項，分別定有明文。第1項前、
    後兩段為相異之侵權行為類型。關於保護之法益，前段為權
    利，後段為一般法益。關於主觀責任，前者以故意過失為已
    足，後者則限制須故意以背於善良風俗之方法加損害於他人
    ，兩者要件有別，請求權基礎相異，訴訟標的自屬不同（最
    高法法院80年度台上字第3760號判決要旨參照）。此即民法
    第184條規定係調和「行為自由」和「保護的權益」此兩個
    基本利益，區別不同的權益的保護，而組成侵權行為責任體
    系。被侵害者係他人權利時，只要加害人具有故意或過失，
    即應依民法第184條第1項前段負損害賠償責任。其被侵害者
    ，非屬權利時，須加害行為係出於故意背於善良風俗方法（
    第184條第1項後段），或違反保護他人之法律（第184條第2
    項）時，被害人始得請求損害賠償。易言之，民法第184條
    第1項前段所保護的，限於權利，不及一般財產上之利益 （
    純粹財產上損害、純粹經濟上損失）。一般財產上利益僅能
    依民法第184條第1項後段規定或第2項受到保護。次按，民
    法第185條「數人共同不法侵害他人之權利者，連帶負損害
    賠償責任﹔不能知其中孰為加害人者，亦同。造意人及幫助
    人，視為共同行為人。」計有4個類型之共同侵權行為【即
    民法第185條第1項前段「即狹義共同侵權行為」，包括主觀
    （意思聯絡）共同加害行為（使加害人就可能的因果關係負
    責）、客觀行為關連共同加害行為（司法院66年例變字第1
    號）（須具共同因果關係）、後段（共同危險行為，擇一因
    果關係）、第2項（造意人與幫助人之共同侵權行為）】，
    該不同類型之共同侵權行為規定要件不同、功能有別。就民
    法第185條第2項所規範之共同侵權行為而言，所稱造意及幫
    助相當於刑法上的教唆及幫助。換言之，造意人者，指教唆
    他人使生為侵權行為決意之人；幫助人者，指予他人以助力
    ，使他人易於為侵權行為之人，其助力包括精神及物質在內
    。本件原告所請求遭被告詐欺之40萬元，核其性質原告係受
    有純粹財產上損害（純粹經濟上損失），而詐欺原告之詐騙
    集團成員既係以詐欺之方法致原告受有上開損財產上損害，
    則顯係以背於善良風俗之方法加損害於原告，被告則為幫助
    該詐欺行為，已如前述，是被告依前開184條第1項後段、第
    2項、第185條第2項共同侵權行為之規定，即應就此對原告
    負有損害賠償之責。
五、次按，連帶債務之債權人，得對於債務人中之一人或數人或
    其全體，同時或先後請求全部或一部之給付。連帶債務未全
    部履行前，全體債務人仍負連帶責任。為民法第273條所明
    定。本件被告既應依民法第185條第2項規定，與詐騙集團成
    員負連帶負損害賠償責任，則依上開規定，原告自可得向被
    告請求上開其所騙所受之40萬元之損失甚明。是原告本於上
    開（四）所述之規定，對被告請求賠償上開金額40萬元及自
    起訴狀繕本送達之翌日（即110年4月9日）起至清償日止，
    按年息5%計算之法定遲延利息，洵屬適法，為有理由，應予
    准許，爰為判決如主文第1項所示。
六、本件係就民事訴訟法第427條第1項訴訟適用簡易程序所為被
    告敗訴之判決，故依同法第389條第1項第3款之規定，自應
    依職權宣告假執行。
七、據上論結，本件原告之訴為有理由，依民事訴訟法第436條
    第2項、第385條第1項前段、第78條、第389條第1項第3款，
    判決如主文。　　
中　　華　　民　　國　　111  　年 　 5  　月　　25    日
                      臺灣臺中地方法院臺中簡易庭
                                  法　官　陳添喜
以上正本係照原本作成。
如不服本判決，應於送達後20日內，向本院提出上訴狀並表明上
訴理由，如於本判決宣示後送達前提起上訴者，應於判決送達後
20日內補提上訴理由書（須附繕本）。如委任律師提起上訴者，
應一併繳納上訴審裁判費。
中　　華　　民　　國　　111  　年 　 5  　月　　25    日

                                  書記官　黃舜民